臺灣臺中地方法院民事判決          
110年度中小字第2785號
原      告  幸福大樓管理委員會

法定代理人  盧宣伶  
訴訟代理人  周惟蘋  
被      告  朱俊彥  
訴訟代理人  曾麗卿  
上列當事人間請求給付管理費事件，本院於中華民國110年9月22
日言詞辯論終結，判決如下：
    主      文
被告應給付原告新臺幣18,720元，及其中新臺幣18,000元自民國
110年3月20日起至清償日止，按月息百分之1計算之利息。
原告其餘之訴駁回。
訴訟費用新臺幣1,000元由被告負擔新臺幣900元，餘由原告負擔
。
本判決原告勝訴部分得假執行，被告如以新臺幣18,720元為原告
預供擔保，得免為假執行。
    事實及理由
一、原告主張：被告為原告所管理之幸福大樓（下稱系爭社區）
    區分所有權人，其門牌號碼為臺中市○區○○街00巷000000號
    ，依幸福大樓住戶規約（下稱系爭規約）第9條約定，區分
    所有權人應遵照區分所有權人會議決議之規定繳納公共基金
    及利息，原告於民國108年10月4日召開幸福大樓108年第1次
    臨時區分所有權人會議（下稱系爭會議），於會議中決議以
    戶為單位，計收各戶分攤之公共基金為新臺幣（下同）18,0
    00元。被告屢經原告催款均未置理，自108年12月起至110年
    2月止已欠達15個月，每月利息依系爭規約第9條第2款規定
    為180元（18000*1％＝180），積欠15個月之利息為2,700元，
    加上每戶應分擔公共基金18,000元，被告積欠原告公共基金
    及利息共20,700元。爰依公寓大廈管理條例第21條、系爭會
    議決議及系爭規約之法律關係，提起本件訴訟等語，並聲明
    ：㈠被告應給付原告20,700元，及自支付命令送達翌日起至
    清償日止，按月息百分之1計算之利息。㈡訴訟費用由被告負
    擔。㈢願供擔保請准宣告假執行。
二、被告抗辯:系爭規約並未明訂公共基金之金額，原告雖主張
    合法召開系爭會議，然被告並未收到系爭會議之開會通知，
    會後亦未收悉該次會議記錄，且該次會議議程所附收支分類
    及財務狀況顯有不合，則系爭會議之召集程序並非合法；此
    外，原告已公告公共基金應於1年內繳交完畢，則被告縱需
    繳納公共基金，亦應自109年12月方起計遲延利息；再者，
    依系爭規約第11條規定，公共基金應支用於金額達10萬元之
    重大修繕，然原告固主張修繕系爭社區然並提出廠商公告比
    價結果及投標價格，事後公告之圖片亦屬模糊，有圖利己身
    之嫌；加以原告訴訟代理人業經系爭社區區分所有權人會議
    於109年12月27日決議解任總幹事職務，自無收取公共基金
    之權限等語，資為抗辯。並聲明：㈠原告之訴駁回，㈡訴訟費
    用由原告負擔，㈢如受不利益判決，願供擔保請准宣告免予
    假執行。
三、本院得心證之理由
  ㈠原告主張被告為原告所管理之系爭社區區分所有權人，其門
    牌號碼為臺中市○區○○街00巷000000號，依系爭規約第9條約
    定，區分所有權人應遵照區分所有權人會議決議之規定繳納
    公共基金及利息，另系爭會議之出席人數符合法定要件等事
    實，為兩造所不爭執，應堪認為真實。
　㈡原告主張被告應繳納公共基金及利息則為被告所否認，是本
    件爭點厥為：原告請求被告繳納公共基金及利息是否有據？
    應否准許？
　1.按公寓大廈之區分所有權人會議，主要係為區分所有建物內
    各區分所有權人之利害關係事項所召開，其決議性質上係多
    數區分所有權人平行意思表示趨於一致之合同行為，而發生
    一定私法上之效力，與民法上社團法人為規範社員相互權利
    義務關係而召開之總會決議，性質上、利益上之狀態相類似
    ，自應依公寓大廈管理條例第1條第2項之規定，適用民法第
    56條有關社團總會決議效力之規定。而民法第56條明文規定
    ：「總會之召集程序或決議方法，違反法令或章程時，社員
    得於決議後3個月內請求法院撤銷其決議。但出席社員，對
    召集程序或決議方法，未當場表示異議者，不在此限。總會
    決議之內容違反法令或章程者，無效」。社團總會決議係由
    多數社員平行意思表示趨於一致而為之合同行為，在社員眾
    多而召集不易之情況下，如有相當人數社員之出席並作成決
    議，民法第56條乃設有訴請法院撤銷該決議之救濟管道，即
    應認為社員出席人數未達法定人數而作成決議時，係屬其決
    議方法為違反法令或章程，只得依法提起撤銷總會決議之訴
    ，尚不得認為係總會決議不成立，而容許個別社員於事隔多
    時之後，仍得提起確認總會決議無效之訴，從而影響社團運
    作之安定性，並損及全體多數社員之權益；故出席之社員不
    足法令或章程所定之額數，為決議方法之違反，總會之決議
    方法違反法令或章程時，在社員請求法院撤銷其決議前，該
    決議應仍有效存在（最高法院96年度臺上字第235號判決意
    旨參照）。查公共基金收費事宜經系爭會議決議通過，有該
    次會議記錄附卷可參（本院卷第59頁），另經本院核閱本案
    相關卷證，被告並未舉已於系爭會議決議後3個月內訴請法
    院撤銷該次決議之證明，復未能舉證證明系爭會議有何其他
    不成立或無效事由，則揆諸上開條文及判決意旨所示，本件
    收取公共基金之議案既經前開區權人會議決議，且查無區分
    所有權未於該次決議後3個月內以召集程序或決議方法違法
    訴請撤銷該決議之情形，則該次區分所有權人會議所為收取
    公共基金之決議，自屬合法有效。
  2.按區分所有權人或住戶積欠應繳納之公共基金或應分擔或其
    他應負擔之費用已逾2期或達相當金額，經定相當期間催告
    仍不給付者，管理負責人或管理委員會得訴請法院命其給付
    應繳之金額及遲延利息；又公寓大廈應設置公共基金，其來
    源如下：區分所有權人依區分所有權人會議決議繳納，公寓
    大廈管理條例第21條、第18條第1項第2款分別定有明文。次
    按為充裕共用部分在管理上必要之經費，區分所有權人、住
    戶應遵照區分所有權人會議議決之規定向管理委員會繳交公
    共基金及管理費，管理費以戶為收費單位，每戶應繳納500
    元/月管理費，未繳交者，應另繳積欠金額1％月利率之利息
    ，系爭規約第9條第1至2項分別訂有明文。查原告業依公寓
    大廈管理條例之規定辦理管理組織之報備，並依系爭決議向
    被告請求給付公共基金，則原告依系爭會議決議請求被告給
    付公共基金，即屬有據，應屬可採。
　3.至被告辯稱：原告未如實公告招商及修繕支出等語。然公寓
    大廈管理條例第18條及第36條規定，區分所有權人係依區分
    所有權人會議決議有繳納公共基金之義務，管理委員會僅是
    代為執行全體共有人決議之事項，區分所有權人繳納對象之
    債權主體，係屬全體區分所有權人，而非管理委員會；管理
    委員會之職務既與公共基金之收取並非源於同一雙務契約，
    且無互為對待給付之關係，是自不能發生同時履行抗辯之效
    果。且被告自始並未招商程序或修繕金額有何違誤舉證以實
    其說；況縱然其所述屬實，參酌上開說明，亦無從作為其拒
    絕繳納前揭公共基金之理由，其該部分之抗辯，仍非可採。
　㈢另按給付無確定期限者，債務人於債權人得請求給付時，經
    其催告而未為給付，自受催告時起，負遲延責任；其經債權
    人起訴而送達訴狀，或依督促程序送達支付命令，或為其他
    相類之行為者，與催告有同一之效力，民法第229條第2項定
    有明文。遲延之債務，以支付金錢為標的者，債權人得請求
    依法定利率計算之遲延利息。但約定利率較高者，仍從其約
    定利率，同法第233條第1項亦有明文。查本大樓管理費以戶
    為收取單位，…，於每月10日前繳交完畢，未繳交者，應另
    繳積欠金額百分之1月利率之利息；積欠公共基金者，亦同
    ，系爭規約第9條第2款載有明文。次查「一、本大樓公共基
    金按「幸福大樓108年度第一次臨時區分所有權人會議」決
    議及幸福大樓管理委員會108年第二次（11月）臨時會議」
    決議，自即日起開始收繳，請各位區權人或住戶配合。二、
    每戶應分擔責任由各戶區分所有權人負擔，應繳納金額為每
    戶新臺幣一萬八千元整，各戶可於一年內自行分多期不定額
    繳交…。三、若平分12期，每期新臺幣一千五百元整，原則
    上一個月為一期，於一年內完成繳交…」有幸福大樓管理委
    員會108年11月29日幸福委字第1081129002號公告在卷可參
    （本院卷第71頁），對照系爭規約及區權人決議後所為前開
    公告，則被告抗辯公共基金繳納期限為1年乙節，應屬可採
    。既區權人會議業已決議公共基金之繳納及繳納之期限，自
    有拘束原告及全體區權人之效力，則被告抗辯依照系爭公告
    二，繳費寬限期為1年，原告自109年1月方得依系爭租約第9
    條第2項規定請求遲延給付之利息等語，即屬可採。揆諸上
    開說明，原告請求被告給付自109年12月起至110年3月起訴
    前（本院110年度司促字第6072號卷第7頁）遲延給付4個月
    之利息即每戶每月180元（18,000×1%＝180）乘以4個月，共7
    20元（180×4＝720），核屬有理，逾此部分，尚非可採，另
    原告併就起訴後衍生之遲延，請求自支付命令送達被告翌日
    即110年3月20日（本院110年度司促字第6075號卷第41頁）
    起至清償日止，按月息百分之1計算之利息，並未逾得請求
    之範圍，亦應予准許。
四、綜上所述，原告依公寓大廈管理條例第21條、系爭會議決議
    及系爭規約之法律關係，請求被告應給付原告18,720元，及
    其中18,000元自110年3月20日起至清償日止，按月息百分之
    1計算之利息，為有理由，應予准許，逾此部分，即非有據
    ，應予駁回。
五、本件係適用小額訴訟程序所為被告敗訴之判決，依民事訴訟
    法第436條之20規定，應依職權宣告假執行，原告聲請願供
    擔保請准宣告假執行，僅係促請法院應職權宣告假執行而已
    ，不生准駁問題，附此敘明。又被告陳明願供擔保請求宣告
    免為假執行，於法核無不合，爰酌定相當之擔保金額准許之
    。
六、本件事證已臻明確，兩造其餘攻擊防禦方法及所提證據，核
    與判決結果不生影響，爰不逐一論述，併此敘明。
七、本件應適用小額訴訟程序，依民事訴訟法第436條之19第1項
    、第79條之規定，法院為訴訟費用之裁判時，併確定訴訟費
    用額為1,000元，爰依兩造勝敗之比例，命由被告負擔900元
    ，餘由原告負擔。
中　　華　　民　　國　　110 　年　　10　　月　　14　　日
                  臺灣臺中地方法院臺中簡易庭
                                  法  官  陳航代
以上為正本，係照原本作成。
如不服本判決，應於送達後20日內，以判決違背法令為理由，向
本院提出上訴狀並表明上訴理由（上訴理由應表明一、原判決所
違背之法令及其具體內容；二、依訴訟資料可認為原判決有違背
法令之具體事實），如於本判決宣示後送達前提起上訴者，應於
判決送達後20日內補提上訴理由書（須附繕本）。 
中　　華　　民　　國　　110 　年　　10　　月　　15　　日
                                  書記官  廖鳳美